【裁判字號】    94,交聲,127
【裁判日期】    950113
【裁判案由】    聲明異議
【裁判全文】
臺灣屏東地方法院交通事件裁定         94年度交聲字第127號
原處分機關  交通部公路總局屏東監理站
異  議  人
即受處分人  丙○○
上列受處分人因違反道路交通管理處罰條例案件，對於交通部公
路局屏東監理站94年8 月29日屏監違字第裁82—Z00000000 號裁
決，聲明異議，本院裁定如下：
    主  文
原處分關於丙○○未依規定車道行駛部分撤銷。
丙○○汽車駕駛人，汽車行駛於高速公路，不遵使用限制之管制
規則而未依規定行駛車道，處罰鍰新臺幣仟元，並記違規點數
壹點。
    理  由
一、按汽車行駛於高速公路、快速公路或設站管制之道路，不遵
    使用限制、禁止、行車管制及管理事項之管制規則而未依規
    定行駛車道者，處汽車駕駛人新臺幣（下同）3,000 元以上
    6,000 元以下罰鍰，民國94年12月28日經總統公布修正施行
    （未另定施行期日），同月30日生效之道路交通管理處罰條
    例第33條第1 項第3 款定有明文（關於本件新舊法比較適用
    問題，詳後述）；且依同條例第63條第1 項第1 款規定，上
    開違規行為，應並記違規點數1 點。又汽車行駛高速公路，
    其車道之使用，除因交通事故及道路施工依臨時或可移動標
    誌指示或公路警察指揮外，應依設置之交通標誌、標線或號
    誌之規定，無設置者，大型車輛應行駛於外側車道。但得暫
    時利用緊臨外側車道之車道超越前車，高速公路交通管制規
    則第8 條第1 項第2 款亦有明文。
二、本件原處分機關係以：異議人之駕照業經註銷，仍於94年7
    月20日23時40分許，駕駛車牌號碼697 －HB號營業一般大貨
    車，行經國道1 號北上196 公里之四線道路段時，違規行駛
    於中內車道（即由內往外之第二車道），經內政部警政署國
    道公路警察局第3 警察隊員警乙○○、甲○○攔停舉發，異
    議人於應到案日期（即同年8 月4 日）前提出申訴，並由原
    處分機關函請舉發機關即內政部警政署國道公路警察局第3
    警察隊調查結果，仍認異議人有上開違規行為，乃依修正前
    道路交通管理處罰條例第33條第1 項規定，裁處罰鍰3000元
    （漏未記違規點數1 點）、同條例第21條第1 項第5 款規定
    ，裁處罰鍰6 萬元，合計裁處罰鍰6 萬3 千元等情，有內政
    部警政署國道公路警察局公警交字第Z00000000 號舉發違反
    道路交通管理事件通知單、原處分機關屏監違字第裁82—
    Z00000000 號違反道路交通管理事件裁決書暨送達證書、內
    政部警政署國道公路警察局第3 警察隊94年8 月11日公警三
    交字第0940371348號函附卷可稽。
三、異議人即受處分人丙○○（下稱異議人）聲明異議意旨略以
    ：事發當天，伊沿途均未違規行駛於內車道，且當時車輛不
    多，倘員警確有發現伊之違規情事，理應立即攔檢，豈有遲
    至距離違規地點400 公尺遠處始將伊攔檢舉發？又伊自知係
    無照駕駛（駕照經註銷），為免遭罰，乃更加遵守交通規則
    ，況伊於遠處即見警車停放在避車彎內執行攔檢勤務，猶無
    可能違規行駛，爰請求將原處分關於未依規定車道行駛之部
    分予以撤銷云云（另原處分關於使用註銷之駕駛執照駕駛部
    分，則未據異議人聲明異議，見本院卷第27頁，故不在本院
    審酌範圍）。
四、惟查：
  (一)國道1 號北向197 公里加400 公尺處，為三線道車道變四線
    道車道之完整起點，迄至北向193 公里加950 公尺處變回三
    線車道，故原處分機關認異議人之違規地點之北向196 公里
    處，乃四線道車道乙節，業經內政部警政署國道公路警察局
    第3 警察隊於94年10月13日以公警三交字第0940371717號函
    覆明確，並有違規地點現場圖1 紙、現場照片6 張在卷可稽
    （見本院卷第16至20頁）。證人即製單舉發之員警乙○○於
    本院調查中證稱：當天伊與同仁甲○○係在避車彎內值勤，
    渠等在巡邏警車內轉頭由車窗發現異議人駕駛大貨車一路由
    中內車道開過來行經值勤位置，渠等立即駕車追趕攔截，然
    起初尾隨之過程，警車與異議人大貨車間尚有1 、2 輛車間
    隔其中，經渠等打閃光燈示意其他車輛閃避而順利開至異議
    人車輛後方時，異議人即變換車道至中外車道（即由內往外
    第三車道），渠等旋即以指揮棒指揮異議人停車受檢，一開
    始舉發時，異議人僅請求渠等開立較低金額之罰單，然嗣後
    發現異議人尚有駕照經註銷仍駕車之違規情事時，異議人遂
    開始爭執稱並未違規等語綦詳（見本院卷第27頁反面）。
  (二)觀諸證人上開證述，互核卷附現場圖、現場照片所示路況情
    形，堪認舉發員警於避車彎之值勤位置，確能清楚目擊行經
    車輛之違規情節，且異議人於本院調查中自承：當天車輛不
    多等語在卷（見本院卷第28頁），益見員警應無誤認車輛之
    虞，況員警與異議人毫無怨懟，當無甘冒偽證重罪之追訴而
    設詞誣陷異議人之理，復依本件卷存證據資料，亦無足以令
    人顯信證人證述為不可採之品行證據或前科證據存在，本院
    自不得僅因證人為本件製單舉發之員警而全盤抹煞其於訴訟
    上所具之證人資格或使本院對其所述產生合理之懷疑。
  (三)至本件違規舉發雖未經員警以當場拍照之方式取證，且異議
    人另執員警未於發現伊違規行駛時立即攔檢乙節，質疑本件
    舉發之可信度，然證人乙○○證稱：目前國道員警執行交通
    違規稽查勤務分為2 種，1 為靜態拍照，2 為動態攔檢，本
    件違規行為之舉發即以動態攔檢為之等語在卷（見本院卷第
    27頁反面），參酌國道車輛之車行速度動輒高達時速上百公
    里，從而國道員警於執行交通稽查勤務時，猶應注意是否影
    響車道上其他車輛之行車安全，是依本件員警所證稱攔檢經
    過之路況情形以觀，異議人之車輛乃違規行駛於中內車道，
    衡情無可期待暫停在路肩外側避車彎內值勤之員警得以立即
    攔檢，故員警以駕車尾隨攔截之方式將異議人車輛攔停舉發
    ，尚無不當。又員警所指目睹異議人違規之地點即值勤所在
    之避車彎（國道1 號北向196 公里加400 公尺）與攔下異議
    人車輛製單舉發之地點（國道1 號北向195.4 公里），相隔
    僅有數公里遠，堪認自員警驅車尾隨時起，至攔截異議人車
    輛時止，歷時甚短，故在此短暫急迫之時間內，員警未及以
    拍照存證之方式舉證，亦可理解，足徵本件違規行為之舉發
    ，尚無不當或可議之處，異議人空言辯稱其未違規行駛於內
    車道，尚無可採。
五、惟原處分適用法律容有違誤：
  (一)按刑第2 條第1 項規定：「行為後法律有變更者，適用裁判
    時之法律，但裁判前之法律有利於行為人者，適用最有利於
    行為人之法律」，此即所謂「從新從輕」原則。雖交通違規
    事件之裁罰，本質上係屬行政主管機關本於職權就公法上具
    體事件所為之決定而對外直接發生法律效果之行政罰而非刑
    罰，並未明文規定「從新從輕」原則適用，惟經總統於94年
    2 月5 日以華總一義字第09400016841 號令公布，並自95年
    2 月5 日開始施行之行政罰法第5 條亦規定：「行為後法律
    或自治條例有變更者，適用行政機關最初裁處時之法律或自
    治條例。但裁處前之法律或自治條例有利於受處罰者，適用
    最有利於受處罰者之規定」，益見「從新從輕」原則乃行政
    罰體系之立法趨勢，堪認為行政法上重要原理原則，故交通
    違規事件之裁罰，自應有「從新從輕」原則之適用。
  (二)本件原處分機關以異議人上述違規行為屬實，予以裁罰，固
    非無見，惟按道路交通管理處罰條例業經總統於94年12月28
    日公布增訂、刪除及修正（未另定施行日期），同月30日生
    效，本件違規行為之裁罰，於行為時係適用修正前同條例第
    33 條 第1 項規定「汽車行駛於高速公路或設站管制之道路
    ，而不遵管制之規定者，處汽車駕駛人3,000 元以上6,000
    元以下罰鍰。」，同條項於修正後則規定「汽車行駛於高速
    公路、快速公路或設站管制之道路，不遵使用限制、禁止、
    行車管制及管理事項之管制規則而有下列行為者，處汽車駕
    駛人3,000 元以上6,000 元以下罰鍰」，故比較新舊法結果
    ，該條項除將規範行駛之道路擴及「快速公路」，並增訂駕
    駛人有「不遵使用限制、禁止、行車管制及管理事項之管制
    規則」之違規行為外，更將不遵各類管制規則之具體情節臚
    列於同條項各款，而本件違規行為即屬修正後同條例第33條
    第1 項第3 款「未依規定行駛車道」情形，惟關於裁處之罰
    鍰金額，於修正前後則未有變動，從而，本件自應適用修正
    後道路交通管理處罰條例第33條第1 項第3 款規定裁處罰鍰
    。
  (三)另按汽車駕駛人有違反道路交通管理處罰條例第33條者，除
    處罰鍰外，並予記違規點數1 點，同條例第63條第1 項第1
    款亦有明文（此部分規定，於該條例修正前後並無不同），
    是本件原處分機關，漏未依同條例第63條第1 項第1 款規定
    ，對異議人並予記違規點數1 點，亦有未當。
六、綜上所述，本件異議人駕車行駛於高速公路，未依規定車道
    行駛之違規行為，事證明確，其執前揭情詞，聲明異議，雖
    無理由，然原處分機關未及比較新舊法規定，適用修正後道
    路交通管理處罰條例第33條第1 項第3 款規定裁處，且漏未
    依同條例第33條第1 項規定，並記違規點數一點，自有違誤
    ，應由本院撤銷原處分，並依修正後道路交通管理處罰條例
    第33條第1 項第3 款、第63條第1 項第1 款規定，裁處異議
    人罰鍰3,000 元，並予記違規點數1 點，以資適法。
據上論結，應依道路交通案件處理辦法第20條前段，裁定如主文
。
中    華    民    國    95    年    1     月    13    日
                        交通法庭  法  官 劉敏芳
以上正本證明與原本無異。
如不服本裁定應於裁定送達後五日內向本院提出抗告書狀敘述抗
告之理由抗告於臺灣高等法院高雄分院。
中    華    民    國    95    年    1     月    16    日
                                  書記官 許倬維


司法院資訊處製作；財團法人民間司法改革基金會備份。
